臺灣新北地方法院民事裁定  
110年度消債更字第610號
聲  請  人  林玟銓（原名：林宗龍、林玟全）  

上列當事人因消費者債務清理事件，聲請更生，本院裁定如下：
    主  文
聲請人甲○○自中華民國111年10月31日上午10時起開始更生程序
。
命司法事務官進行更生程序。
    理  由
一、按債務人不能清償債務或有不能清償之虞者，得依本條例所
    定更生程序，清理其債務；債務人無擔保或無優先權之本金
    及利息債務總額未逾新臺幣（下同）1,200萬元者，於法院
    裁定開始清算程序或宣告破產前，得向法院聲請更生；債務
    人對於金融機構負債務者，在聲請更生或清算前，應向最大
    債權金融機構請求協商債務清償方案，或向其住、居所地之
    法院或鄉、鎮、市、區調解委員會聲請債務清理之調解，消
    費者債務清理條例（下稱消債條例）第3條、第42條第1 項
    、第151條第1 項分別定有明文。又法院開始更生程序之裁
    定，應載明其年、月、日、時，並即時發生效力；法院裁定
    開始更生或清算程序後，得命司法事務官進行更生或清算程
    序，必要時得選任律師、會計師或其他適當之自然人或法人
    一人為監督人或管理人，消債條例第45條第1項、第16條第1
    項分別定有明文。
二、本件聲請意旨略以：聲請人積欠金融機構等債務金額計1,08
    9,319元，於5年內未從事營業活動，且有不能清償債務之情
    事。聲請人原任職於晨達企業股份有限公司，因遭債權人合
    迪股份有限公司強制執行扣薪後，民國108年、109年間每月
    薪資僅餘14,866元、110年每月薪資僅餘15,946元，聲請人
    於110年9月底離職，現為工地臨時工，每日薪資約1,300元
    至1,500元，每月平均薪資為28,000元，尚需支付個人生活
    費用、兒子扶養費用及父母扶養費用，聲請人確有不能清償
    債務情事甚明，爰依法聲請鈞院准予裁定本件開始更生程序
    等語。
三、經查：
  ㈠本件聲請人於消債條例施行後，曾依消債條例第151 條規定
　  申請債務前置協商，並與最大債權銀行台新國際商業銀行股
　  份有限公司（下稱台新銀行）達成協商，雙方同意自106年8
　  月10日起，分150期，年利率0%，每期還款1,503元，依各債
    權銀行債權金額比例清償債務，至全部清償為止。惟聲請人
    自110年8月繳納完後，因還款困難，人向台新銀行申請紓困
    緩繳至111年2月止，故尚未毀諾等情，有前置調解機制協議
    書、前置金融機構無擔保債務還款分配表結果、及台新銀行
    111年1月24日陳報狀附卷為憑（見本院卷第49至53頁）。是
    依上開說明，本件聲請人聲請更生，除須符合不可歸責於己
    之事由，致履行有困難之要件外，尚需判斷聲請人有無不能
    清償債務或有不能清償之虞之情事存在。
　㈡按消債條例第151條第7項但書規定：「因不可歸責於己之事
    由，致履行顯有重大困難」，並未附加「不可預見」之要件
    ，亦即該事由並不以債務人「不可預見」為必要。該項但書
    規定情形，僅須於法院就更生或清算之聲請為裁判時存在即
    可，不以協商成立後始發生者為限，並與債務人於協商時能
    否預見無關。債務人於協商時縱未詳加思考、正確判斷，或
    可預見將來履行可能有重大困難而仍冒然簽約成立協商，亦
    不能據此即認其履行顯有重大困難係可歸責於債務人，此有
    司法院98年第1期民事業務研究會第24號司法院民事廳消費
    者債務清理條例法律問題研審小組意見可參。又按債務人可
    處分所得扣除自己及依法應受其扶養者所必要生活費用之餘
    額，連續三個月低於協商方案應清償之金額者，推定有因不
    可歸責於己致履行有困難之事由，消債條例第151條第8項準
    用同條例第75條第2項規定甚明。
　㈢聲請人主張之前開事實，業據提出財產及收入狀況說明書、
    債權人清冊、聲請人債務人清冊、財團法人金融聯合徵信中
    心查詢當事人綜合信用報告回覆書、全國財產稅總歸戶財產
    查詢清單、108至109年度綜合所得稅各類所得資料清單、國
    民身分證、全民健康保險卡、郵政存簿儲金簿、勞工保險被
    保險人投保資料表、戶口名簿、戶籍謄本、調解不成立證明
    書、預約回診單、臺灣嘉義地方法院108年2月28日嘉院聰10
    8司執助字51號執行命令、收入切結書、電子發票證明聯、
    小學繳費收據、薪資明細為證附於本院110年度司消債調字
    第679號卷及本院卷第79至135頁，經核：
　⒈聲請人稱伊於110年9月底自晨達企業股份有限公司離職，現
    擔任工地臨時工，每月收入約28,000元等語，此有聲請人提
    出之收入切結書等影本為證（見本院卷第113頁），堪信為
    真實。
　⒉聲請人陳報其每月必要支出依新北市政府公告之最低生活費1
    .2倍計算（新北市111年度每人每月最低生活費15,800元之1
    .2倍即18,960元），經核符合消債條例第64條之2第1項規定
    ；且依消債條例施行細則第21條之1第3項規定，聲請人若表
    明以行政院衛生福利部公布之最低生活費1.2倍計算必要支
    出，毋庸記載原因、種類及提出證明文件，是聲請人上開主
    張應為可採。另聲請人主張須扶養1名未成年子女林○鼓等語
    ，未成年子女林○鼓現年9歲，有其戶籍謄本可參，是尚難以
    強求其自力謀生，核屬無謀生能力之人，是聲請人主張未成
    年子女林○鼓有受其扶養之必要，應堪採信。而聲請人主張
    每月支出未成年子女林○鼓之扶養費9,360元，亦未逾消債條
    例第64條之2第2項所定受扶養者之必要生活費用（即新北市
    111年度每人每月最低生活費之1.2倍）經與配偶分攤後之數
    額，自屬合理可採。聲請人復主張父母扶養費用現由其他兄
    弟姊妹支付，聲請人負責帶父親回診復健及看護，目前暫時
    不需要分擔父母扶養費等語，本院審酌聲請人之父、母年事
    已高，確有受聲請人扶養之必要，而聲請人每月收入扣除個
    人生活費用及未成年子女扶養費用後已入不敷出，遑論父母
    扶養費用支出，因而暫時無法分擔扶養費用，應屬可採。因
    此，本院認聲請人每月必要生活支出及扶養費用合計應為28
    ,320元（計算式：18,960元＋9,360元＋0元＝28,320元）。
　㈣準此，以聲請人每月可處分所得28,000元，扣除每月個人生
    活必要支出及扶養費用28,320元後，已入不敷出，顯已連續
    三個月低於前開與台新銀行協商之月還款1,503元之清償方
    案，是依前揭民事業務研究會結論及消債條例第151條第8項
    準用同條例第75條第2項規定，聲請人因收入不足支應協商
    金額而毀諾，自屬有不可歸責於己致履行困難之事由。故本
    院依聲請人現時之家庭狀況、疾病、財產、勞力及信用等清
    償能力為綜合判斷，其積欠債務數額顯非得在短期內完全清
    償，本件足堪認定聲請人應具有消債條例第3條所規定「債
    務人不能清償債務」之情形。
四、綜上所述，本件聲請人為一般消費者，並未從事營業活動，
    其有不能清償債務之情，又其所負無擔保或無優先權之本金
    及利息債務並未逾1,200萬元，且未經法院裁定開始清算程
    序或宣告破產，復查無消債條例第6條第3項、第8條或第46
    條各款所定駁回更生聲請之事由存在，則聲請人聲請本件更
    生，即屬有據，應予准許。
五、又聲請人應於更生程序開始後，由債權人會議可決或由法院
    裁定認可其更生方案後方能實行，倘未能經債權會議可決或
    經法院裁定認可，則依消債條例第61條第1項規定，除有同
    條例第12條、第64條規定情形外應續行清算程序。進入更生
    程序後，其無擔保債權均須藉更生程式以獲得清償，聲請人
    應盡所能節約支出，並應努力工作以增加還款之成數及總金
    額，是於更生程式中，擬定足以為債權人接受，或可經法院
    認為公允之更生方案以供採擇，俾免更生程式須致清算程序
    之程度，附此敘明。
六、依消債條例第11條第1項、第45條第1項、第16條第1項，裁
    定如主文。
中　　華　　民　　國　　111 　年　　10　　月　　31　　日
                  民事第一庭    法　官　毛崑山
上為正本係照原本作成
本裁定不得抗告
本裁定已於111年10月31日上午10時公告
中　　華　　民　　國　　111 　年　　10　　月　　31　　日
                                書記官　童淑敏